【裁判字號】    98,交聲,4316
【裁判日期】    990311
【裁判案由】    交管條例聲異
【裁判全文】
臺灣板橋地方法院交通事件裁定        98年度交聲字第4316號
原處分機關  交通部公路總局臺北區監理所
異  議  人
即受處分人  陳金生
上列異議人因不服原處分機關於民國98年11月20日以北監自裁字
第裁40-C00000000號違反道路交通管理事件裁決書所為處分，聲
明異議，本院裁定如下：
    主  文
原處分撤銷。
陳金生汽車駕駛人，駕駛汽車經測試檢定酒精濃度超過規定標準
，處罰鍰新臺幣壹萬玖仟伍佰元，並應吊扣小型車普通駕駛執照
拾貳個月及接受道路交通安全講習。
    理  由
一、原處分意旨略以：異議人即受處分人陳金生於民國98年11月
    19日23時58分許，駕駛車牌號碼3162-FE 號自用小客車，在
    臺北縣泰山鄉○○路46巷口處，因有「酒後駕車，酒精呼氣
    測試值每公升0.37毫克」之違規行為，為臺北縣政府警察局
    新莊分局交通分隊員警當場攔停舉發。嗣原處分機關乃依道
    路交通管理處罰條例第35條第1 項第1 款、第24條第1 項第
    2 款（裁決書漏載第1 項第2 款）規定，裁處受處分人罰鍰
    新臺幣（下同）19,500元，吊扣駕駛執照12個月，並施以道
    路交通安全講習。
二、異議意旨略以：異議人以駕駛聯結車為職業，因一時疏忽，
    酒後駕駛自用小客車，經警攔停舉發，事後深感後悔，請讓
    異議人仍保有聯結車職業駕駛執照，因該駕駛執照為異議人
    家計所需，異議人願受禁止駕駛普通小型車1 年之處分。為
    此，請求撤銷原處分等語。
三、按汽車駕駛人，駕駛汽車經測試檢定酒精濃度超過規定標準
    者，處1 萬5 千元以上6 萬元以下罰鍰，並當場移置保管該
    汽車及吊扣其駕駛執照1 年，道路交通管理處罰條例第35條
    第1 項第1 款定有明文；且依同條例第24條第1 項第2 款規
    定，有上開違規之行為者，並應接受道路交通安全講習。又
    依道路交通管理處罰條例第92條第1 項所授權訂定之道路交
    通安全規則第114 條第2 款之規定：「汽車駕駛人飲用酒類
    或其他類似物後其吐氣所含酒精濃度超過每公升零點二五毫
    克或血液中酒精濃度超過百分之零點零五以上者，不得駕車
    」，故駕駛汽車經測試檢定超過上開酒精濃度者，即屬超過
    酒精濃度規定標準，依首揭法律規定，應予處罰。
四、經查：
(一)、本件異議人飲酒後，於前揭時地，駕駛車牌號碼3612-FE 號
    自用小客車，經警攔停測得其吐氣所含酒精濃度達每公升0.
    37毫克規定標準而掣單舉發之事實，為異議人所不爭執，並
    有臺北縣政府警察局98年11月19日北縣警交大字第C0000000
    0 號舉發違反道路交通管理事件通知單影本1 紙附卷可稽。
    又本件異議人確領有較高級之聯結車職業駕駛執照，此有異
    議人之汽車駕照基本資料1 紙可資佐證。是異議人係持聯結
    車職業駕駛執照，於飲酒後已超過酒精濃度規定標準值，仍
    駕駛前揭自用小客車違規之事實，足堪認定。
(二)、次按道路交通管理處罰條例第35條第1 項僅規定「吊扣其駕
    駛執照1 年」，並未明定其駕駛執照之種類，則有關吊扣、
    吊銷駕駛執照處分效力與執行方式之法令依據，當係依據同
    條例第68條規定，而該條文業於94年12月14日修正公布，並
    自95年3 月1 日施行，修正前原規定：「汽車駕駛人，因違
    反本條例及道路交通安全規則之規定，受吊扣或吊銷駕駛執
    照處分時，吊扣或吊銷其持有各級車類之駕駛執照」，修正
    後則規定「汽車駕駛人，因違反本條例及道路交通安全規則
    之規定，受吊銷駕駛執照處分時，吊銷其持有各級車類之駕
    駛執照。」，其立法意旨在於違規行為對道路交通秩序之維
    持及道路交通安全已生較大之影響，故規定吊扣或吊銷其持
    有各級車類之駕駛執照，以限制其繼續駕車行駛道路之權利
    ，係屬駕駛行為之限制，並不因所持駕駛執照種類不同而有
    所差異。惟因考量原條文將違法或違規駕駛人所持有各級車
    類之駕駛執照一併吊銷或吊扣，失之過酷，對於人民工作與
    生活影響過鉅，有違比例原則，經與交通部協商後，乃將其
    中「受吊扣處分者，吊扣其持有各級車類之駕駛執照」部分
    之規定刪除。是駕駛人違反道路交通管理處罰條例第35條第
    1 項第1 款之規定而受吊扣駕駛執照處分時，依修正後同法
    第68條規定並參照其修正意旨，應僅得吊扣違規或違法當時
    駕駛車類之駕駛執照，否則將造成同一違規或違法行為，因
    受處分人持有駕駛執照種類之不同，而異其處分之結果。況
    酒醉駕車行為係製造法所不容許之風險，以風險製造之立場
    觀之，並不因駕駛車輛種類之不同，而有所差別，但從風險
    實現之觀點而言，酒醉駕駛車類之不同，其對於交通安全衍
    生之實害結果也有所差異，如駕駛人駕駛低一級之車類違反
    本條例之規定時，不論其所造成之實害結果，而一律吊扣駕
    駛人所持有之各類駕照，亦有違相同事件相同處理，不同事
    件不同處理之平等原則（臺灣高等法院暨所屬法院97年法律
    座談會刑事類提案第40號討論暨審查意見參照）。準此，本
    件異議人違規時既係駕駛自用小客車，其依法所受之處分應
    為限制其駕駛小型車之權利，而應吊扣其小型車普通駕駛執
    照，是異議人主張不應吊扣其聯結車職業駕駛執照，於法尚
    屬有據。
(三)、復按道路交通主管機關對於汽車駕駛執照之管理，因採取單
    照原則，雖未發給駕駛人較低等級之駕駛執照，惟主管機關
    可利用電腦資料處理或在職業聯結車駕照註記或其他方式，
    限制受處分人駕駛普通小型車之權利，執行層面應可妥適克
    服，不得因受處分人無較低等級之駕駛執照可供吊扣而諭知
    不罰，或率爾代以吊扣較高等級之駕駛執照（臺灣高等法院
    暨所屬法院98年度法律座談會刑事類提案第20號討論暨審查
    意見參照）。依目前交通監理實務，均僅發予最高級車類之
    駕駛執照，依該實務現狀，監理機關可利用電腦資料處理或
    得於受處分人所持有之該最高級車類駕駛執照上加註禁止其
    駕駛其遭查獲酒駕時所駕駛之該車類之方式，以為執行吊扣
    該車類駕駛執照之方法。
(四)、綜上所述，異議人於前揭時、地駕駛自用小客車，經測試檢
    定酒精濃度超過規定標準之違規事證明確，堪予認定，原處
    分機關據以援引道路交通管理處罰條例第35條第1 項第1 款
    、道路交通管理事件統一裁罰基準表規定，裁處異議人罰鍰
    19,500元，並依同條例第24條第1 項第2 款規定施以道安講
    習處分，核無違誤，然原處分機關關於吊扣異議人駕駛執照
    12個月之處分，未明確區分係吊扣異議人何種駕駛執照，尚
    有未洽。又因本件酒後駕車乃單一違規行為，罰鍰、吊扣駕
    照與道安講習之處分無從區分，是異議人雖未就酒後駕車裁
    處罰鍰及道安講習部分提出異議，惟依道路交通管理處罰條
    例第89條規定，法院處理交通事件，準用刑事訴訟法第348
    條之規定，則原處分關於前開部分與吊扣駕駛執照部分，應
    認均為異議聲明之效力所及，本院自得併為審酌。從而，異
    議人提起本件聲明異議，為有理由，應由本院將原處分撤銷
    ，自為裁罰如主文第2 項所示，以期適法。
據上論斷，應依道路交通案件處理辦法第20條前段，裁定如主文
。
中    華    民    國    99    年    3     月    11    日
                      交通法庭  法  官  曾正耀
以上正本證明與原本無異
如不服本裁定應於送達後5日內向本院提出抗告狀
                                書記官  田世杰
中    華    民    國    99    年    3     月    11    日

司法院資訊處製作；財團法人民間司法改革基金會備份。
